臺灣高等法院臺中分院刑事判決　　　　100年度上訴字第507號
上　訴　人
即　被　告　邱宏濱
上列上訴人因違反毒品危害防制條例案件，不服臺灣彰化地方法
院99年度訴字第1517號中華民國100年1月19日第一審判決（起訴
案號：臺灣彰化地方法院檢察署99年度毒偵字第1834號），及移
送併辦（臺灣南投地方法院檢察署99年度毒偵字第1060號)，提
起上訴，本院判決如下：
    主    文
上訴駁回。
    理    由
一、按依刑事訴訟法第350條、第361條、第362條、第367條規定
    ，不服地方法院之第一審判決而上訴者，須提出上訴書狀，
    並應敘述具體理由，為上訴必備之程式；其所提出之書狀未
    敘述上訴理由，或僅曾以言詞陳述上訴理由者，均應於上訴
    期間屆滿後20日內補提理由書於第一審法院。第一審法院經
    形式審查，認逾期未補提上訴理由者，應定期間先命補正；
    逾期未補正者，為上訴不合法律上之程式，應以裁定駁回。
    倘已提出上訴理由，但所提非屬具體理由者，則由第二審法
    院以上訴不合法律上之程式，判決駁回。而所謂具體理由，
    必係依據卷內既有訴訟資料或提出新事證，指摘或表明第一
    審判決有何採證認事、用法或量刑等足以影響判決本旨之不
    當或違法，而構成應予撤銷之具體事由，始克當之（例如：
    依憑證據法則具體指出所採證據何以不具證據能力，或依憑
    卷證資料，明確指出所為證據證明力之判斷如何違背經驗、
    論理法則）；倘僅泛言原判決認定事實錯誤、違背法令、量
    刑失之過重或輕縱，而未依上揭意旨指出具體事由，或形式
    上雖已指出具體事由，然該事由縱使屬實，亦不足以認為原
    判決有何不當或違法者（例如：對不具有調查必要性之證據
    ，法院未依聲請調查亦未說明理由，或援用證據不當，但除
    去該證據仍應為同一事實之認定），皆難謂係具體理由，俾
    與第二審上訴制度旨在請求第二審法院撤銷、變更第一審不
    當或違法之判決，以實現個案救濟之立法目的相契合，並節
    制濫行上訴（最高法院97年度臺上字第892號刑事判決意旨
    參照）。是以上訴人之上訴書狀或補提之上訴理由書，雖有
    敘述上訴理由，惟並未具體敘述第一審判決有上述違法、不
    當情形，即與未敘述具體理由無異，其所為上訴，即不符合
    上訴之法定要件。
二、經查，原審法院認為被告邱宏濱所犯為死刑、無期徒刑、最
    輕本刑為3年以上有期徒刑或高等法院管轄第一審案件以外
    之罪，並於原審法院行準備程序時就被訴事實為有罪之陳述
    ，原審法院合議庭依刑事訴訟法第273條之1第1項規定，裁
    定改由受命法官獨任行簡式審判程序。實體部分查被告所為
    之犯罪事實，業據被告迭於警詢、偵訊及原審審理中均坦承
    不諱，且被告分別於99年8月28日、同年月31日經警採集其
    尿送檢驗結果，確呈嗎啡、可待因、安非他命及甲基安非他
    命陽性反應，此有彰化縣警察局員林分局委託檢驗尿液代號
    與真實姓名對照認證單1紙、彰化縣警察局田中分局應受尿
    液採驗人尿液檢體採集送驗紀錄表2紙及詮昕科技股份有限
    公司於99年9月16日分別出具之編號00000000號、00000000
    號濫用藥物尿液檢驗報告各1紙在卷可稽；足認被告任意性
    自白與事實相符。又被告前因施用毒品案件，經原審法院裁
    定送觀察勒戒後，認無繼續施用之傾向，於89年2月19日釋
    放出所，並經臺灣彰化地方法院檢察署檢察官以89年度毒偵
    字第626號為不起訴處分確定；又因施用毒品案件，經原審
    法院裁定送觀察勒戒後，認有繼續施用毒品傾向，再經臺灣
    彰化地方法院檢察署檢察官聲請強制戒治並提起公訴，強制
    戒治部分於93年1月3日執行完畢釋放，起訴部分，則經原審
    法院於92年1月29日以92年度訴字第194號判決處有期徒刑8
    月確定，經入監服刑，於93年9月2日縮短刑期執行完畢之事
    實，復有臺灣彰化地方法院檢察署刑案資料查註紀錄表、臺
    灣高等法院被告全國前案紀錄表各1份在卷可證。綜上所述
    ，本件事證已臻明確，被告前開犯行，堪以認定，應予依法
    論科。又按海洛因、甲基安非他命為毒品危害防制條例第2
    條第2項第1款、第2款所規定之第一級、第二級毒品，不得
    施用。是核被告所為，係犯毒品危害防制條例第10條第1項
    、第2項之施用第一級、第二級毒品罪；被告為供施用而持
    有毒品之低度行為，應為施用之高度行為所吸收，均不另論
    罪。被告以一行為同時施用第一、二級毒品，觸犯上揭2罪
    ，為想像競合犯，應從一重論以施用第一級毒品罪。另臺灣
    南投地方法院檢察署檢察官移送併辦部分（99年度毒偵字第
    1060號），因與本案經起訴並判決有罪部分為同一犯罪事實
    ，原審法院自應併予審究。又被告前有事實欄所載之前科紀
    錄，有臺灣高等法院被告前案紀錄表1份附卷可考，其受有
    期徒刑執行完畢，5年內故意再犯本件有期徒刑以上之罪，
    為累犯，應依刑法第47條第1項規定，加重其刑。爰審酌被
    告曾因施用毒品經送觀察、勒戒及強制戒治，仍未知警惕，
    再犯本案之罪，足見其雖經上開治療程序，仍未徹底戒除惡
    習遠離毒害，顯未能善體國家設置觀察、勒戒機構，協助毒
    品施用者戒除毒害之良法美意，且於強制戒治後，又有多次
    施用毒品前科，素行非佳；惟念及施用毒品本質上係戕害自
    身健康之行為，尚未嚴重破壞社會秩序或侵害他人權益，暨
    其施用毒品種類、方式及犯後尚知坦承犯行、態度良好等一
    切情狀，量處有期徒刑1年2月，從形式上觀察並無任何採證
    認事、用法或量刑之不當或違法。
三、被告邱宏濱提起本件第二審上訴，其上訴理由略以：因被告
    即上訴人邱宏濱於99年8月28日、同年月31日將第一、二級
    毒品置於玻璃球食用，隨即為警方查獲，被告自知難逃法律
    制裁故對案情坦承不諱。被告雖曾受觀察勒戒，但成效不彰
    ，難以戒除心癮，惟今法務部衛生署有防制毒品方案即美沙
    東治療，其成功率遠勝於勒戒與戒治。故被告懇請鈞長體恤
    被告之家庭因素，及渴望美沙冬治療，以一年的治療過程來
    排除心癮與多年的惡習，如此亦能使被告兼顧家庭之重責，
    不失為人子、為人父應盡之義務與責任。被告目前有正當之
    職業，且肩負家庭之重責，更是家中經濟來源之支柱，倘若
    處以徒刑再次入監，恐影響家中之生活，家人之身、心、靈
    勢必受創，懇請給予被告一次自新之機會，改處被告接受美
    沙東治療，對被告較為有益，爰依法提起上訴云云。
四、惟按刑罰之量定，為事實審法院自由裁量之職權，倘其所量
    之刑並未逾越法定刑之範圍（即所謂外部界限），復無違反
    比例或罪刑相當原則之情形（即所謂內部界限）者，自不得
    任意指為違法，最高法院97年度台上字第3096號、97年度台
    上字第2615號判決意旨可資參照。經查原審判決理由已詳予
    載明審酌被告之素行，其前已因違反毒品危害防制條例施以
    觀察勒戒、強制戒治處分，然竟不知戒絕毒癮，復因施用毒
    品案件經判處有期徒刑在案，並說明本件被告施用第一、第
    二級毒品之犯行於93年1月3日間強制戒治處分執行完畢釋放
    後五年後所為，然因被告於95、96、97年間均曾再因施用毒
    品犯行分別經判刑確定，依最高法院95年5月9日95年第7次
    刑事庭會議決議，被告再犯本件犯行不適用93年1月9日施行
    之毒品危害防制條例第20條、第23條之規定，仍應依法論科
    ，且審酌被告曾因施用毒品經送觀察、勒戒及強制戒治，仍
    未知警惕，再犯本案之罪，足見其雖經上開治療程序，仍未
    徹底戒除惡習遠離毒害，顯未能善體國家設置觀察、勒戒機
    構，協助毒品施用者戒除毒害之良法美意，且於強制戒治後
    ，又有多次施用毒品前科，素行非佳；惟念及施用毒品本質
    上係戕害自身健康之行為，尚未嚴重破壞社會秩序或侵害他
    人權益，暨其施用毒品種類、方式及犯後尚知坦承犯行、態
    度良好等一切情狀，顯已注意適用刑法第57條之規定，原審
    在法定刑之範圍內為上開量刑，並無顯然失輕、失重而違背
    罪刑相當原則之情形，尚難指為違法。被告上訴意旨稱其為
    家庭經濟來源，若入監執行恐影響家庭生活，而認原審判決
    量刑過重，形式上雖已指出具體事由，然依上開事由，尚不
    足以認為原判決有何足以影響原審判決之不當或違法，揆諸
    上開規定及說明，本件上訴顯無具體理由而不合法定程式，
    應予駁回，並不經言詞辯論為之。
五、至於被告上訴意旨所提之請求施以美沙冬之替代療法，此乃
    犯施用毒品罪者，於犯罪未發覺前，自動向行政院衛生署指
    定之醫療機構請求治療時，檢察官依據刑事訴訟法第253條
    之2第1項第6款之規定，於其為緩起訴處分時，命被告於一
    定期間內完成戒癮治療，此依同法第253條之1第1項規定，
    係由檢察官參酌刑法第57條所列事項及公共利益之維護，認
    以緩起訴為適當者，得為緩起訴處分，是以緩起訴處分係為
    檢察官之權限，本件被告施用毒品行為，既經檢察官提起公
    訴，即表示其認為被告不適當為緩起訴處分，法院即應依法
    審理，亦無得否令為戒癮治療而為緩起訴處分之權限，原審
    判決並無違背法令之處，上訴意旨尚有誤會，併此指明。
六、據上論斷，應依刑事訴訟法第367條前段、第372條，判決如
    主文。
中    華    民    國   100    年    3     月    15    日
            刑事第六庭    審判長法  官  李  文  雄
                                法  官  黃  小  琴
                                法  官  陳  如  玲
以上正本證明與原本無異。
如不服本判決應於收受送達後10日內向本院提出上訴書狀，其未
敘述上訴理由者，並得於提起上訴後10日內向本院補提理由書（
均須按他造當事人之人數附繕本）「切勿逕送上級法院」。
                                書記官  陳  信  和
中    華    民    國   100    年    3     月    15    日